臺灣高等法院刑事判決　　　　　　　 100年度交上訴字第72號
　　上　訴　人　臺灣臺北地方法院檢察署檢察官
　　被　　　告　安天增
上列上訴人因被告業務過失致死案件，不服臺灣臺北地方法院99
年度交訴字第121 號，中華民國100年5月13日第一審判決（起訴
案號：臺灣臺北地方法院檢察署99年度調偵字第1080號；嗣於原
審準備程序進行中，被告就被訴事實為有罪之陳述，經告知簡式
審判程序意旨，並聽取當事人之意見後，裁定依簡式審判程序進
行），提起上訴，本院判決如下：
    主  文
上訴駁回。
    事  實
一、安天增係計程車司機，為從事駕駛業務之人。其於民國99年
    6 月29日晚間11時45分許，駕駛車牌號碼為6D-356號營業用
    自小客車，沿臺北縣新店市○○路由南往北方向行駛，行經
    北新路與中華路交岔口時，原應注意汽車行駛至交岔路口，
    轉彎車應讓直行車先行，且其行進、轉彎，應遵守燈光號誌
    ，而依當時晴天、夜間有照明、路面無缺陷、無障礙物，並
    無不能注意之情事，竟疏未注意及此，於允許左轉之號誌燈
    已熄滅即不得再行左轉之情況下，仍貿然左轉至中華路，適
    陳哲鈞騎乘車牌號碼為693-EFX 號重型機車，沿北新路由北
    往南方向行駛至上開路口，安天增因閃避不及，致其車右前
    側保險桿與陳哲鈞所騎乘機車發生碰撞，陳哲鈞因而人車倒
    地，雖經送臺北縣新店市耕莘醫院施予急救，惟仍因車禍頸
    椎骨骨折神經性休克而於送醫達中即死亡。安天增於肇事後
    ，在有偵查犯罪職權之公務員未發覺為犯嫌前，向到場處理
    之臺北縣政府警察局新店分局交通分隊員警承認其為肇事者
    ，並接受裁判。
二、案經陳哲鈞之父陳進益訴由臺北縣政府警察局新店分局報請
    臺灣臺北地方法院檢察署檢察官督同檢驗員相驗後偵查起訴
    。
    理  由
一、訊之被告安天增對於上開犯罪事實，於原審及本院準備程序
    、審理時均坦承不諱，且有道路交通事故現場圖、道路交通
    事故調查報告表(一)、(二)、現場照片暨二車肇事後照片在卷足
    憑。據此，足徵被告上開自白屬實可採，堪認本件交通事故
    之發生，係因被告行經上開交岔路口左轉彎時，轉彎車未禮
    讓直行車先行，且於允許左轉之號誌燈已熄滅即不得再行左
    轉之情況下，仍貿然左轉所致。再被害人確因本件交通事故
    ，人車倒地，嗣經送臺北縣新店市耕莘醫院施予急救，惟因
    車禍頸椎骨骨折神經性休克而於就醫途中即死亡等情，此亦
    經檢察官督同法醫師相驗屬實，並有勘驗筆錄、相驗屍體證
    明書、驗斷書各一份及相驗照片在卷可佐。
二、按汽車行駛至交岔路口轉彎時，應遵守燈光號誌之指揮，且
    轉彎車應讓直行車先行，道路交通安全規則第102條第1項第
    1款、第7款分別定有明文，此為被告駕駛汽車時應注意之事
    項，而依卷附道路交通事故調查報告表(一)所載，轉彎車應讓
    直行車先行，且其行進、轉彎，應遵守燈光號誌，而依當時
    晴天、夜間有照明、路面無缺陷、無障礙物，顯然被告當時
    並無不能注意之情事，其竟疏未注意，因而肇事，自應負過
    失責任。且因其過失行為致被害人死亡，其過失行為與被害
    人死亡間有相當因果關係，亦堪以認定。綜上所述，本案事
    證明確，被告犯行堪以認定，應依法論科。
三、被告係計程車司機，為從事駕駛業務之人，其因駕駛過失致
    被害人死亡，核其所為，係犯刑法第276條第2項業務過失致
    人於死罪。又被告於肇事後停留現場，且於警方到場時自首
    為肇事者，有警方自首情形紀錄表附於偵查卷內可憑，被告
    於有偵查犯罪職權之公務員發覺其為肇事之人前，即向前來
    處理之員警自首並接受裁判，核與自首之規定相符，爰依刑
    法第62條前段之規定減輕其刑。
四、原審以被告犯行明確，適用刑法第276條第2項、第62條前段
    、第74條第1項第1款、刑法施行法第1條之1第1項、第2項前
    段等規定，並審酌被告身為計程車司機，本應盡較一般人為
    高之注意義務，惟仍疏於注意行車安全，過失肇事致使被害
    人死亡，妨礙道路交通安全秩序甚鉅，所造成之損害亦無法
    回復，惟念其犯後坦承犯行，態度尚稱良好，暨其無前科之
    素行等一切情狀，量處有期徒刑1 年，以示警懲；暨以被告
    前未曾因故意犯罪受有期徒刑以上刑之宣告，其於犯罪後坦
    承犯行，並與被害人家屬達成和解，有和解筆錄1 份在卷足
    憑，其經此偵、審程序之教訓後，當能知所警惕而無再犯之
    虞，是認前所宣告之刑，以暫不執行為適當，爰併予宣告緩
    刑4 年，以啟自新。經核認事、用法並無違誤，量刑亦屬適
    當。
五、檢察官上訴意旨略以：被告雖依調解條件履行中，惟除首期
    款90萬元外，每月分期清償1 萬元，須幾近37年始能履行完
    畢，告訴人聲請上訴意旨認該和解條件係考量被告還款能力
    不得不接受，被告重大違規造成無法回復之傷害，請求不予
    宣告緩刑，則本案應探求當事人真意，並衡量被告若服刑是
    否有能力繼續繳納分期款及是否願意繼續給付調解總額 540
    萬元之餘額，以判斷緩刑是否適當等語。惟查，被告前未曾
    因故意犯罪受有期徒刑以上刑之宣告，有本院被告前案紀錄
    表在卷可憑，此次因過失肇事，致罹刑典，事後已於偵查、
    原審及本院坦承犯行，顯有悔悟之意，且已於99年12月28日
    與被害人家屬調解成立，經被告承諾願給付聲請人630 萬元
    ，給付方式為於100 年1月15日前給付90萬元，餘款540萬元
    自100 年2月15日起，於每月15日給付1萬元，至全部清償為
    止，如有一期未履行視為全部到期（載於臺灣臺北地方法院
    臺北簡易庭99年司北調字第1073號侵權行為損害賠償事件之
    調解筆錄成立內容），此有卷附調解筆錄可稽（見原審卷第
    30頁），而被告已依約給付頭期款90萬元，並按月分期給付
    1 萬元，此為告訴人所不爭（見本院卷第20頁反面），堪認
    被告對被害人家屬所造成之損害已為部分彌補，其經此次科
    刑教訓後，應知所警惕，而無再犯之虞，且審酌被告以駕駛
    計程車為業，讓被告能工作賺錢以賠償被害人家屬，對於被
    害人家屬之權益較為有利，認被告暫不執行其刑為當，是原
    審據此諭知緩刑4 年，並無不合，應予維持。從而，檢察官
    之上訴，核無理由，應予駁回。
據上論斷，應依刑事訴訟法第368條，判決如主文。
本案經檢察官田炳麟到庭執行職務。
中    華    民    國    100    年    8    月     9    日
                  刑事第十四庭審判長法  官  陳志洋
                                    法  官  謝靜慧
                                    法  官  梁耀鑌
以上正本證明與原本無異。
如不服本判決，應於收受送達後十日內向本院提出上訴書狀，其
未敘述上訴之理由者並得於提起上訴後十日內向本院補提理由書
（均須按他造當事人之人數附繕本）「切勿逕送上級法院」。
                                    書記官  莊淑茹
中    華    民    國    100    年    8    月     9    日
附錄：本案論罪科刑法條全文
中華民國刑法第276條
（過失致死罪）
因過失致人於死者，處2年以下有期徒刑、拘役或2千元以下罰金
。
從事業務之人，因業務上之過失犯前項之罪者，處5 年以下有期
徒刑或拘役，得併科3千元以下罰金。